臺灣高雄地方法院刑事判決　　　　　　　96年度訴字第2602號
公　訴　人　臺灣高雄地方法院檢察署檢察官
被　　　告　甲○○
　　　　　　　　　　（現另案於臺灣高雄第二監獄執行中）
上列被告因違反毒品危害防制條例案件，經檢察官提起公訴（96
年度毒偵字第3864號），嗣因被告就被訴事實為有罪之陳述，本
院經聽取當事人之意見後，改依簡式審判程序進行，判決如下：
    主  文
甲○○施用第一級毒品，累犯，處有期徒刑壹年；減為有期徒刑
陸月，如易科罰金，以新臺幣壹仟元折算壹日。
    主  文
一、甲○○前因施用毒品案件，經本院以民國89年度毒聲字第53
    60號裁定送觀察、勒戒後，認無繼續施用毒品之傾向，於89
    年9 月1 日執行完畢，由臺灣高雄地方法院檢察署檢察官以
    89年毒偵緝字第398 號為不起訴處分確定。又再因施用毒品
    案件，經本院以90年度毒聲字第5054號裁定送觀察、勒戒後
    ，認無繼續施用毒品之傾向，於90年10月16日執行完畢，並
    由臺灣高雄地方法院檢察署檢察官於以90年度毒偵字第3322
    號為不起訴處分確定。又被告於94年間，因施用毒品案件，
    經本院以94年訴字第479 號判決判處有期徒刑6 月確定，於
    94年7 月26日易科罰金執行完畢。距仍不知悔改，明知海洛
    因業經公告列為毒品危害防制條例第2 條第2 項之第一級毒
    品，不得非法持有、施用，竟基於施用第一級毒品海洛因之
    犯意，於95年11月26日17時25分許採尿前回溯24小時內之某
    時（不含公權力拘束期間），在不詳地點，施用第一級毒品
    海洛因1 次。嗣於95年11月26日，在高雄縣永安鄉○○村○
    ○路11號1 樓「興易木業公司」，因另犯竊盜案件，為警查
    獲，經採取尿液送驗後，呈海洛因代謝物嗎啡陽性反應，始
    悉上情。
二、本案經高雄縣政府警察局岡山分局報請臺灣高雄地方法院檢
    察署檢察署官偵查起訴。
    理  由
一、本件被告甲○○所犯係毒品危害防制條例第10條第1 項之施
    用第一級毒品罪，其係死刑、無期徒刑、最輕本刑為3 年以
    上有期徒刑以外之罪，被告於本院審理程序中就被訴事實為
    有罪之陳述，經告知被告簡式審判程序之旨，並聽取檢察官
    及被告之意見後，本院裁定進行簡式審判程序審理，合先敘
    明。
二、被告於上開時、地施用第一級毒品海洛因之事實，業據被告
    於本院審理時坦承不諱。再被告被查獲時所採尿液，經送鑑
    定結果，呈毒品海洛因代謝後之嗎啡陽性反應，有台灣檢驗
    科技股份有限公司於96年4 月18日出具濫用藥物尿液檢驗報
    告及嫌犯尿液採證對照表等件附卷可稽，是被告自白核與事
    實相符，應堪採信。又按毒品危害防制條例於92年7 月9 日
    修正公布，其中第20條、第23條將施用毒品之刑事處遇程序
    ，區分為「初犯」、「5 年內再犯」、「5 年後再犯」，而
    依立法理由觀之，僅限於「初犯」、「5 年後再犯」，始應
    先經觀察、勒戒或強制戒治程序，倘被告於5 年內已再犯，
    經依法追訴處罰，縱其第3 次（或第3 次以上）再度施用毒
    品之時間，在初犯經觀察、勒戒或強制戒治執行完畢釋放5
    年以後，已不合於「5 年後再犯」之規定，且因已於「5 年
    內再犯」，顯見其再犯率甚高，原實施觀察、勒戒或強制戒
    治，已無法收其實效，即應依該條例第10條處罰，最高法院
    95 年5月9 日95年度第7 次刑事庭會議決議可資參照。被告
    曾有上開事實欄所載經觀察、勒戒執行完畢釋放，又於5 年
    內再犯上開施用毒品案件，而經判處有期徒刑確定之事實，
    亦有臺灣高等法院被告前案紀錄表足佐，是被告於觀察、勒
    戒執行完畢後，5 年內已再犯施用毒品案件，經本院判處有
    期徙刑確定，則其再犯本件施用毒品案件，即非屬該條例第
    20 條 第3 項所稱「5 年後再犯」之情形，檢察官自應依法
    追訴。從而，本件事證明確，被告犯行洵堪認定。
三、查海洛因屬毒品危害防制條例第2 條第2 項所稱之第一級毒
    品，不得持有、施用。被告竟持之以施用，核其所為，係犯
    毒品危害防制條例第10條第1 項之施用第一級毒品罪。其施
    用毒品前後持有該毒品之低度行為，應被其施用之高度行為
    所吸收，不另論罪。又被告於94年間，因違反毒品危害防制
    條例案件，經本院以94年訴字第479 號判決判處有期徒刑6
    月確定，於94年7 月26日易科罰金執行完畢，此有臺灣高等
    法院被告前案紀錄表1 份在卷可稽，被告前受徒刑之執行完
    畢後，5 年以內故意再犯本件有期徒刑以上之罪，為累犯，
    應依刑法第47條第1 項之規定，加重其刑。爰審酌被告前有
    施用毒品案件，仍不愛惜機會戒除毒癮，再為本件犯行，顯
    見被告不知悔改施用毒品之惡習，惟念被告犯後坦承犯行，
    及其施用毒品係戕害自身身體健康，並未危及他人，犯後態
    度尚可等一切情狀，量處如主文所示之刑。又被告所為上開
    施用第一級毒品犯行，其犯罪時間係於96年4 月24日以前，
    合於中華民國96年罪犯減刑條例之規定，應依該條例第2 條
    第1 項第3 款、第7 條、第9 條之規定，減其宣告刑，併諭
    知易科罰金之折算標準。
四、移送併辦（臺灣高雄地方法院檢察署96年度毒偵字第5218號
    ）意旨另以：被告又於96年4 月2 日下午1 時10分許回溯24
    時內某時，在不詳處所施用海洛因1 次，因認被告此部分，
    與起訴部分亦有「集合犯」之包括一罪關係，應併予審理云
    云。被告施用海洛因之時間為96年4 月2 日下午1 時10分許
    ，與其本件施用海洛因犯行相距4 月，其前後2 次犯行顯非
    於密接時間內為之，且期間尚曾為警查獲而中斷，依社會上
    一般人合理的經驗認知，本難認兩者之間係基於一個施用毒
    品之意思決定而為之一個施用毒品行為之包括一罪，堪認被
    告於本件犯行後之96年4 月2 日再度為警查獲施用海洛因之
    行為，乃係另行起意為之，而與本件犯行屬數罪關係，即非
    起訴效力所及，自應退回檢察官另為適法之處理，附此敘明
    。
據上論斷，應依刑事訴訟法第273 條之1 第1 項、第284 條之1
、第299 條第1 項前段，毒品危害防制條例第10條第1 項，刑法
第11條前段、第41條第1 項前段、第47條第1 項，中華民國96
年罪犯減刑條例第2 條第1 項第3 款、第7 條、第9 條，判決如
主文。
本案經檢察官乙○○到庭執行職務。
中　　華　　民　　國　　96　　年　　8　　月　　20 　　日
                  刑事第十五庭  法　官    文昌
以上正本證明與原本無異。
如不服本判決應於收受本判決後10日內向本院提出上訴書狀，並
應敘述具體理由，如未敘述上訴理由者，應於上訴期間屆滿後20
日內補提理由書狀於本院（均須按他造當事人之人數附繕本）「
切勿逕送上級法院」。
中　　華　　民　　國　　96　　年　　8　　月　　20 　　日
                                書記官    吳良美
附錄本件論罪科刑之法條：
毒品危害防制條例第10條
施用第一級毒品者，處 6 月以上 5 年以下有期徒刑。
施用第二級毒品者，處 3 年以下有期徒刑。
